【裁判字號】    99,訴,1680
【裁判日期】    991214
【裁判案由】    侵權行為損害賠償
【裁判全文】
臺灣板橋地方法院民事判決              99年度訴字第1680號
原      告  薛清介
被      告  陳秉劭民國80年.
法定代理人  陳玉鈴
上列當事人間請求侵權行為損害賠償事件，經原告提起刑事附帶
民事訴訟，經本院刑事庭裁定移送，於中華民國99年11月30日言
詞辯論終結，本院判決如下：
    主          文
被告應給付原告新臺幣壹拾伍萬肆仟佰肆拾陸元，及自中華民
國九十九年五月七日起至清償日止按週年利率百分之五計算之利
息。
原告其餘之訴駁回。
訴訟費用由被告負擔四分之一，餘由原告負擔。
本判決第一項關於原告勝訴部分得假執行。
    事 實 及 理 由
壹、當事人之主張：
一、原告方面：
    聲明：被告應給付原告新臺幣（下同）581,000元，及自起
    訴狀繕本送達翌日起至清償日止按週年利率百分之五計算之
    利息。
    其陳述及所提出之證據如下：
（一）原告於民國98年7月14日駕駛機車行經新莊市○○路○段與
      思源路口，遭被告駕駛之機車撞傷。
（二）原告因傷至醫院治療，計支付醫療費用60,000元；因傷不
      良於行，往返醫院支付交通費用5,000元；原告原任職於
      巧可兒果子工坊，每日工資1,200元，受傷期間無法工作
      ，計損失工資收入216,000元；以上原告之損失共計281,0
      00元，理應由被告負賠償之責。另被告應賠償原告慰撫金
      300,000元。以上共計581,000元。
（三）耳鼻喉科是因為車禍造成的傷耳膜內有出血才去就診。
（四）證據：提出醫療費用收據、薛家宸（巧可兒子工坊）99
      年8月5日薪資支領證明書及在職服務證明書、泰安產物保
      險公司理賠通知等影本為證據。
二、被告方面：
    聲明：請求駁回原告之訴。
    其陳述及所提出之證據如下：
（一）原告有酒駕意圖。原告騎車去喝酒，喝得那麼醉尚且沒坐
      計程車回去，原告原打算喝完酒再騎車回家。
（二）原告有自殺行為。同時酒駕，飆車，未戴好安全帽是自殺
      行為，是出於原告的自由意志與選擇；與被告無關。證據
      ：證據:1.酒測值。2.雖非駕駛，但選擇坐上由酒駕飆車
      陳小姐（酒測值，車速）駕駛的車。3.四人中只有原告的
      安全帽飛出去，依據交通法規，未正確配戴安全帽視為未
      戴安全帽。4.交通部統計資料：只要向交通部調統計資料
      ，同時酒駕，飆車，未戴好安全帽的死亡率，即可知道。
（三）原告的傷與被告無關。原告自殺的後果自己該負責，不該
      由被告承擔。證據：1.同車的陳小姐僅是擦傷而已。2.病
      歷：頭部的傷處正是戴安全帽的部份，其餘傷也是陳小姐
      車速過快＞產生重力加速度快＞離心力大＞撞擊力大。3.
      酒駕飆車的是陳小姐。
（四）原告的傷勢並非被告造成，兩台車四個人卻只有原告受到
      重傷，其他人僅受到輕傷，可見原告的傷勢並非被告所造
      成。對於刑事判決結果不服。
（五）沒有證據，但是有新發現，原告的傷並非被告造成，其他
      的車只有擦傷而已，有一個是衣服破掉，陳薏婷也只有受
      傷，原告也有酒駕，且安全帽沒有戴好，他們騎車去喝酒
      就是有要酒駕的意圖。雖然被告有違反交通規則，但是車
      禍並非由被告造成，酒駕飆車是陳薏婷且其車速過快來不
      及煞車。
（六）證據：提出臺北縣政府稅捐稽徵處綜合所得稅各類所得資
      料清單、薪資通知單等影本為證據。
貳、本院依職權調取臺灣板橋地方法院檢察署98年度偵字第3024
    1號刑事案件全卷，及依職權查詢被告之刑事前案紀錄。
參、得心證之理由：
一、原告主張其於98年7月14日駕駛機車行經新莊市○○路○段與
    思源路口，遭被告駕駛之機車撞傷一節；被告固不否認於前
    揭時地與原告發生車禍之事實，惟否認其有過失存在。經查
    ，被告無合格之駕駛執照，前於98年7月14日凌晨零時許駕
    駛車牌號碼687-EGR號重型機車後載訴外人朱誌豪，沿臺北
    縣新莊市○○路往臺北縣五股鄉方向由南向北行駛，於同日
    凌晨零時9分許，行經新莊市○○路與新莊市○○路○段交岔
    路口時未遵守號誌指示，闖越紅燈直行，而遭左側由訴外人
    陳憶葶酒後駕駛沿復興路2段往新莊市○○路方向由西向東
    行駛並後載原告薛清介之車牌號碼K5P-932號重型機車撞及
    被告陳秉劭所駕之機車左側車身，雙方因而人車倒地，而使
    原告薛清介受有雙側硬腦膜下出血、左耳受傷、右側血胸等
    傷害，其所涉之刑事責任部分，前經檢察官偵查終結，提起
    公訴（臺灣板橋地方法院檢察署98年度偵字第30241號），
    經本院刑事庭判處有期徒刑三月；經本件被告就該第一審刑
    事判決提起上訴，仍經臺灣高等法院判決駁回其上訴而判決
    確定。依前述確定刑事判決認定之被告所為犯罪事實為：「
    陳秉劭未考領重型機車駕駛執照，竟仍於民國98年7月14日
    （起訴書誤載為17日）凌晨零時許駕駛車牌號碼為687-EGR
    號之重型機車後載朱誌豪，沿臺北縣新莊市○○路往臺北縣
    五股鄉方向行駛（由南向北）。嗣於同日凌晨零時9分許，
    行經臺北縣新莊市○○路與同市○○路○段之交岔路口時，
    本應注意駕駛機車行進應遵守燈光號誌之指示，而依當時天
    氣晴朗，雖為夜間但有照明光線，視距良好，路面乾燥，無
    缺陷亦無障礙物，復無不能注意之情事，竟疏未遵守號誌指
    示，於該路直行方向為紅燈，屬於禁止直行之狀態下，猶貿
    然闖越紅燈直行。適左側有陳憶葶酒後駕駛車牌號碼為K5P-
    932號之重型機車後載薛清介沿新莊市○○路○段往化成路
    方向行駛而來（由西向東），雙方見狀閃煞不及致陳憶葶所
    駕機車車頭撞擊陳秉劭所駕之機車左側車身，雙方因而人車
    倒地，使薛清介受有雙側硬腦膜下出血、左耳受傷、右側血
    胸等傷害。陳秉劭肇事後在警員前往現場處理尚未知悉肇事
    人前，在場向警員自首其本人駕車致人受傷之犯行，進而接
    受裁判。」等，有該案刑事判決可參。而被告係未依交通號
    誌行車，闖越紅燈行駛一節，業據被告於車禍發生後之98年
    7月14日凌晨1時58分在臺北縣政府警察局新莊分局新莊派出
    所內陳述明確，與被告所騎乘之機車後所附載之訴外人朱誌
    豪於98年9月3日18時56分在新莊派出所內所陳述之情節相符
    ，此有臺北縣政府警察局新莊分局新莊派出所調查筆錄2件
    可參（附於臺灣板橋地方法院檢察署98年度偵字第30241號
    偵查卷宗第2至4頁、第10至11頁），被告於接受新莊派出所
    司法警察調查詢問時，固無他人陪同，但由被告所搭載之乘
    客朱誌豪乃係於車禍發生後約50日後始接受司法警察調查詢
    問，又有其祖母朱張鳳英在場陪同，其所陳述之情節應與車
    禍發生當時相符；此外，復有道路交通事故現場圖、道路交
    通事故調查報告表、現場及車損照片、行政院衛生署臺北醫
    院診斷證明書等影本附卷可參，則原告主張被告乃係闖紅燈
    行駛而與訴外人陳憶葶所駕駛之機車相撞，並致原告受有前
    揭傷害等情，當堪採信。
二、按「因故意或過失，不法侵害他人之權利者，負損害賠償責
    任。故意以背於善良風俗之方法，加損害於他人者亦同。」
    ，民法第184條第1項定有明文。本件原告主張被告因駕駛機
    車違規闖越紅燈而發生前揭車禍，並致原告受有雙側硬腦膜
    下出血、左耳受傷、右側血胸等傷害，主張被告應負侵權行
    為損害賠償責任一節，即屬可採。爰就原告之請求分別審酌
    如下：
（一）醫療費用部分：原告主張其支出醫療60,000元，依原告所
      提出之行政院衛生署臺北醫院醫療費用收據所載，原告所
      支出之醫療費用計有：98/7/14：270元、98/7/14：5
      00元、98/8/7：47,572元、98/8/10：360元、98/8
      /10：280元、98/8/24：460元、98/9/7：440元、9
      8/9/7：360元、98/10/6：340元、98/11/5：360元、
      98/11/6：380元、98/12/3：360元（見本院卷第19至
      30頁），以上合計51,682元，原告此部分請求於此數額範
      圍內方屬可採，其超過此數額部分則非可採。
（二）交通費用部分：原告主張其因傷不良於行，往返醫院支付
      交通費用5,000元部分，原告並未提出證據證明其此有此
      部分支出，則其此部分請求自非可採。
（三）工資損失部分：原告主張其原任職於巧可兒子工坊，每
      日工資1,200元，受傷期間無法工作，計損失工資收入216
      ,000元一節。按「不法侵害他人之身體或健康者，對於被
      害人因此喪失或減少勞動能力或增加生活上之需要時，應
      負損害賠償責任。」，民法第193條第1項定有明文，原告
      主張其因前揭車禍受傷無法工作而受有損害，因請求被告
      賠償其此部分損害一節，亦屬可採。又查，原告提出由訴
      外人薛家宸經營之「巧可兒子工坊」99年8月5日出具之
      薪資支領證明書記載，原告前受僱於訴外人薛家宸經營之
      「巧可兒子工坊」，每月可領取工資36,000元，此有該
      薪資支領證明書在卷可參（見本院卷第31頁），其每日工
      資即應為1,200元，則原告此部分主張應堪採取。然原告
      此部分請求被告應賠償其216,000元之損失，即合180日工
      資，亦即合相當6個月工資數額，但依原告所提出之前揭
      醫療費用收據觀之，原告係於98年7月14日因車禍外傷入
      行政院衛生署臺北醫院急診，並在該院住院治療至98年8
      月7日出院，有行政院衛生署臺北醫院98年8月7日0000000
      號醫療費用收據可參（見本院卷第21頁），嗣後均以門診
      治療，原告於住院25天期間，固因住院治療而無法工作，
      然於其出院後，其傷勢是否仍無法恢復工作，原告則未舉
      證證明此對於有利於己之事實，則就原告之其於出院後不
      能工作期間部分之請求即非可採。從而，原告此部分請求
      應以25天為計算基準，則原告此部分所得向被告請求之金
      額應為30,000元，原告於此數額範圍內之請求方屬可採，
      其超過此數額之請求則非可採。
（四）精神慰撫金部分：原告又請求被告應給付其精神慰撫金30
      萬元部分，按「不法侵害他人之身體、健康、名譽、自由
      、信用、隱私、貞操，或不法侵害其他人格法益而情節重
      大者，被害人雖非財產上之損害，亦得請求賠償相當之金
      額。其名譽被侵害者，並得請求回復名譽之適當處分。」
      ，民法第195條第1項定有明文，本件原告主張其因車禍受
      有前述傷害而住院治療達25天之久，因而請求被告應賠償
      其非財產上之損害，應屬可採。本院審酌被告就本件車禍
      之發生乃因闖越紅燈肇事，其所應負之責任非輕，又造成
      原告之傷勢甚重，及被告尚未年滿20歲，與雙方之社會、
      經濟地位等一切情狀，認為原告此部分請求應以20萬元為
      適當，原告此部分請求，於此數額範圍內之請求方屬可採
      ，其超過此數額之請求則非可採。
（五）按「損害之發生或擴大，被害人與有過失者，法院得減輕
      賠償金額，或免除之。」，民法第217條第1項定有明文。
      本件被告抗辯搭載原告之訴外人陳憶葶乃酒後駕車，且原
      告未戴安全帽，車禍之發生乃原告及陳憶葶之過失等節；
      經查，駕駛機車搭載原告之訴外人陳憶葶乃飲酒後駕駛機
      車一節，為兩造不爭執之事實，且訴外人陳憶葶於前揭車
      禍發生後，經警察實施酒精測定結果，測定值為0.58mg/l
      ，此有測定紀錄表影本附於前揭刑事偵查卷宗內可參，則
      訴外人陳憶葶確有酒後駕車之情事，當可認定，惟本件車
      禍之發生乃因被告闖越紅燈所致，縱使訴外人陳憶葶並未
      酒後駕車，亦無從防範被告闖越紅燈而使不致於撞及被告
      駕駛之機車車身，是以，訴外人陳憶葶雖然於飲酒後駕駛
      機車而有違反道路交通安全規則之規定而應受處罰，然其
      此一違反道路交通安全規則之行為與本件車禍之發生並無
      因果關係存在，被告此部分抗辯自非可採。另查，關於原
      告於搭乘訴外人陳憶葶駕駛之機車時，有無戴妥安全帽一
      節，被告雖抗辯原告於車禍發生時並未戴上安全帽，但原
      告及訴外人陳憶葶於刑事程序中則陳稱其安全帽於車禍發
      生時飛出去等語（見上開確定刑事判決），可見原告並未
      未依規定戴妥安全帽，且原告受有硬腦膜下出血之傷害，
      可見原告未正確戴妥安全帽，使其所戴之安全帽於發生碰
      撞時飛出，無法防護原告於撞擊時頭部安全，對於其頭部
      傷勢之擴大與有過失，被告此部分抗辯則屬可採。本院審
      酌原告所受之傷害主要集中於頭部、耳部、胸部，認為因
      原告未戴妥安全帽而使其傷勢更趨嚴重，應依前揭法條規
      定減輕被告應負損害賠償責任三成。則原告所得向被告請
      求賠償之金額即應為197,177元（281,682*70%=197,177，
      元以下四捨五入）。
（六）又按「保險人依本法規定所為之保險給付，視為被保險人
      損害賠償金額之一部分；被保險人受賠償請求時，得扣除
      之。」，強制汽車責任保險法第32條定有明文。本件原告
      因前揭車禍受傷，業已獲保險人泰安產物保險股份有限公
      司理賠強制汽車責任保險金42,831元，有泰安產物保險股
      份有限公司理賠通知影本在卷可參（見本院卷第33頁），
      應自原告所得向被告請求賠償之金額中扣除之。
三、綜上所述，原告主張依據侵權行為損害賠償之法律關係，請
    求被告賠償154,346元及自起訴狀繕本送達被告翌日即99年5
    月7日起至清償日止按法定利率年息百分之五計算之遲延利
    息之範圍內為有理由，應予准許；至於原告之請求超過上開
    範圍部分則為無理由，應予駁回。
肆、假執行之宣告：本件原告勝訴部分，係所命給付之金額或價
    額未逾新臺幣50萬元之判決，該原告勝訴部分應依民事訴訟
    法第389條第1項第5款規定，依職權宣告假執行。
伍、本件事證已臻明確，兩造其餘主張及攻擊防禦方法與證據，
    經本院斟酌後，與本件判決結果已不生影響，故不一一論列
    ，附此敘明。
陸、結論：原告之訴為一部有理由，一部無理由，依民事訴訟法
    第78條、第79條、第389條第1項第5款，判決如主文。
中    華    民    國    99    年    12    月    14    日
            民事第一庭  法  官  許瑞東
以上正本證明與原本無異
如對本判決上訴，須於判決送達後20日內向本院提出上訴狀；如
委任律師提起上訴者，應一併繳納上訴審裁判費。
中    華    民    國    99    年    12    月    14    日
                        書記官  賴玉芬

司法院資訊處製作；財團法人民間司法改革基金會備份。
